【裁判字號】    99,台上,5150
【裁判日期】    990819
【裁判案由】    違反臺灣地區與大陸地區人民關係條例等罪
【裁判全文】
最高法院刑事判決            九十九年度台上字第五一五０號
上  訴  人  甲○○
選任辯護人  陳文忠律師
            蔡青芬律師
上列上訴人因違反台灣地區與大陸地區人民關係條例等罪案件，
不服台灣高等法院台南分院中華民國九十九年五月三十一日第二
審判決（九十九年度上訴字第二五七號，起訴案號：台灣台南地
方法院檢察署九十七年度偵字第一○五六八、一三六四一、一三
八三一號），提起上訴，本院判決如下：
    主  文
上訴駁回。
    理  由
按刑事訴訟法第三百七十七條規定，上訴於第三審法院，非以判
決違背法令為理由，不得為之。是提起第三審上訴，應以原判決
違背法令為理由，係屬法定要件。如果上訴理由書狀並未依據卷
內訴訟資料，具體指摘原判決不適用何種法則或如何適用不當，
或所指摘原判決違法情事，顯與法律規定得為第三審上訴理由之
違法情形，不相適合時，均應認其上訴為違背法律上之程式，予
以駁回。本件原判決撤銷第一審之不當判決，改判仍論處上訴人
甲○○共同意圖營利，違反不得使大陸地區人民非法進入台灣地
區之規定罪刑，已敘明所憑之證據及認定之理由，從形式上觀察
，並無違背法令之情形存在。查上訴人以新台幣（下同）二萬元
之代價委由貴德全擔任與大陸女子邱祖娥假結婚之人頭配偶，前
往大陸地區與邱祖娥在福建省南平市辦理公證結婚登記，以取得
結婚公證書，嗣貴德全持前開結婚公證書等文書向台南縣永康市
戶政事務所辦理結婚登記。繼向內政部入出國及移民署申請邱祖
娥來台。邱祖娥入境台灣後，即由上訴人提供住宿，介紹至吳宗
和開設之應召站從事性交易，邱祖娥每次性交易所得由上訴人抽
取三百五十元牟利。則其與貴德全間，顯係在合同意思範圍內，
相互利用他人之行為，以達其犯罪之目的，非僅止於幫助行為而
已。縱其未陪同貴德全前往大陸辦理公證，亦未為邱祖娥辦理入
境及設籍手續，仍應對於全部所發生之結果共同負責。原判決以
共同正犯論處，所為證據之取捨及判斷，核無不合；又上訴人係
藉「假結婚」之方式使大陸地區女子非法入境台灣從事賣淫行為
，以達其牟利之目的，同時觸犯台灣地區與大陸地區人民關係條
例第七十九條第二項及刑法第二百三十一條第一項等罪，其基本
事實關係密切，犯罪目的單一，應評價為刑法上之一行為，原判
決依想像競合犯之例，從一重論處其共同意圖營利，違反不得使
大陸地區人民非法進入台灣地區之規定罪刑，上訴人則主張應分
論併罰，及主張其自民國九十六年十月間至九十七年七月十七日
止，意圖營利，連續媒介邱祖娥性交易行為，應以一罪一罰論處
云云，乃為自己之不利而上訴，殊與被告為自己利益請求救濟之
上訴制度本旨相違，仍不能認為具備合法上訴第三審之形式要件
。上訴意旨，對於原判決究竟如何違背法令，並未依據卷內資料
為具體指摘，仍執前詞，再為事實上之爭辯，並對原審採證認事
用法之職權行使，任意指摘，難謂已符合首揭法定上訴要件，其
上訴違背法律上之程式，應予駁回。
據上論結，應依刑事訴訟法第三百九十五條前段，判決如主文。
中    華    民    國  九十九  年    八    月   十九   日
                      最高法院刑事第十庭
                          審判長法官  花  滿  堂
                                法官  黃  正  興
                                法官  陳  東  誥
                                法官  林  錦  芳
                                法官  洪  昌  宏
本件正本證明與原本無異
                                      書  記  官
中    華    民    國  九十九  年    八    月  二十三  日
                                                     ｄ

司法院資訊處製作；財團法人民間司法改革基金會備份。
